臺灣高等法院刑事判決
109年度交上易字第327號
上  訴  人  
即  被  告  鐘詮順



上列上訴人即被告因公共危險案件，不服臺灣臺北地方法院109
年度審交易字第355號，中華民國109年8月6日第一審判決（起訴
案號：臺灣臺北地方檢察署109年度偵字第10413號、109年度偵
字第12672號），提起上訴，本院判決如下：
    主  文
上訴駁回。
    犯罪事實
一、鐘詮順基於酒後不能安全駕駛動力交通工具之犯意，分別為
    下列犯行：
(一)於民國109年3月28日凌晨3時至4時許，在新北市新莊區中原
    路某處飲用6罐350毫升之金牌台灣啤酒後，明知其體內酒精
    含量已超過不能安全駕駛動力交通工具之法定標準，竟未待
    酒精作用消退，於同日上午7時40分許，駕駛車牌號碼000-0
    000號自小客車欲返回臺北市○○區○○路0段00號1樓住處休息
    。嗣其於同日上午8時36分許行經臺北市○○區○○街0號前，為
    警攔檢測得其吐氣酒精濃度值高達每公升0.83毫克，始悉上
    情。
(二)於109年4月24日下午5時20分至30分許，在新北市新店區華
    潭街26巷旁工地，飲用2罐啤酒後，明知其體內酒精含量已
    超過不能安全駕駛動力交通工具之法定標準，竟未待酒精作
    用消退，隨即駕駛車牌號碼000-0000號自小客車前往購買便
    當。嗣其於同日下午5時45分許行經新北市新店區華城路36
    巷口前，因違規闖越紅燈而為警攔查後，測得其吐氣酒精濃
    度值高達每公升0.53毫克，始悉上情。
二、案經臺北市政府警察局文山第二分局及新北市政府警察局新
    店分局報告臺灣臺北地方檢察署檢察官偵查起訴。
    理  由
一、證據能力部分：本判決以下援引之審判外供述證據以及書證
    ，本案當事人於本院審理時均未爭執其證據能力（本院卷第
    228至229頁），而該等證據經本院審酌並無違法取得之情況
    ，認為適宜做為證據，自應有證據能力。
二、認定事實之依據及理由：
　　上開事實，業據被告迭於警詢、偵查、原審及本院審理時坦
    承不諱（109年度偵字第10413號卷，下稱偵10413卷，第18
    至19、53至54頁；109年度偵字第12672號卷，下稱偵12672
    卷，第17至21、61至62頁，原審卷第32、36至37頁；本院卷
    第230頁），並有酒精測定紀錄表、臺北市政府警察局舉發
    違反道路交通管理事件通知單、財團法人台灣電子檢驗中心
    呼氣酒精分析儀檢定合格證書、臺北市政府警察局吐氣酒精
    濃度檢測暨拒測法律效果確認單、新北市政府警察局新店分
    局當事人酒精測定紀錄表、新北市政府警察局吐氣酒精濃度
    檢測暨拒測法律效果確認單、財團法人台灣電子檢驗中心呼
    氣酒精分析儀檢定合格證書、新北市政府警察局舉發違反道
    路交通管理事件通知單在卷可按（偵10413卷第25至29頁，
    偵12672卷第23至31頁），是上開補強證據，已足資擔保被
    告上開自白之真實性，核與事實相符，堪以採信。本件事證
    明確，被告犯行已堪認定，應依法論科。
三、論罪：
(一)核被告所為，均係犯刑法第185條之3第1項第1款之不能安全
    駕駛動力交通工具罪（共2罪）。
(二)累犯之說明：
 1、被告前⑴因公共危險案件，經臺灣臺北地方法院以105年度交
    簡字第1684號判決判處有期徒刑5月確定；⑵又因公共危險案
    件，經臺灣新北地方法院以105年度審交簡字第353號判決判
    處有期徒刑6月確定；上開⑴⑵所示之罪，經臺灣臺北地方法
    院以105年度聲字第2794號裁定定應執行有期徒刑9月確定，
    於106年6月23日易科罰金執行完畢，有本院被告前案紀錄表
    1份在卷可參，其於有期徒刑執行完畢後5年內，故意再犯本
    案有期徒刑以上之2罪，均為累犯。
 2、刑法有關累犯加重本刑部分，其不分情節於累犯者有其特別
    惡性及對刑罰反應力薄弱等立法理由，一律加重最低本刑，
    於不符合刑法第59條所定要件之情形下，致生行為人所受之
    刑罰超過其所應負擔罪責之個案，其人身自由因此遭受過苛
    之侵害部分，對人民受憲法第8條保障之人身自由所為限制
    ，不符憲法罪刑相當原則，牴觸憲法第23條比例原則。於此
    範圍內，有關機關應自本解釋公布之日起2年內，依本解釋
    意旨修正之。於修正前，為避免發生上述罪刑不相當之情形
    ，法院就該個案應依本解釋意旨，裁量是否加重最低本刑（
    司法院大法官會議釋字第775號解釋意旨參照）。審酌被告
    構成累犯之前案犯罪紀錄與本案為同一罪質之不能安全駕駛
    動力交通工具案件，足徵其對刑罰反應力之薄弱，若加重最
    低本刑並無罪刑不相當之情形，各應依刑法第47條第1項規
    定，分別加重其刑。
四、維持原判及駁回上訴之理由：
(一)原審認被告罪證明確，依刑法第185條之3第1項第1款、第47
    條第1項、第51條第5款、刑法施行法第1條之1第1項規定，
    審酌被告明知酒精成分對人之意識能力具有不良影響，酒後
    駕車對一般往來之公眾及駕駛人自身皆具有高度危險性，竟
    仍於本案服用酒類後，駕駛自用小客車行駛於市區道路上，
    對交通安全已產生一定程度之危害，所為誠屬不該，且已係
    數次再犯同類犯行，且於109年3月28日因不能安全駕駛動力
    交通工具罪為警察查獲後，又旋於109年4月24日再犯不能安
    全駕駛動力交通工具罪，顯見被告未知警惕，本應嚴懲，然
    念及被告犯罪後均坦承犯行，而本案復幸未肇事造成他人生
    命、身體、財產之實害等情，兼衡所測得吐氣酒精濃度達每
    公升0.83及0.53毫克之違反義務程度、駕駛動力交通工具之
    時間與路段，暨被告自述高中肄業之智識程度、目前係台電
    外包商做電力維修，月收入約新臺幣4、5萬元、需扶養中風
    過配偶之家庭經濟生活狀況（見原審卷第37至38頁）等一切
    情狀，分別量處有期徒刑7月、8月，並定其應執行有期徒刑
    1年。經核原審認事用法並無違誤，量刑亦稱妥適。
(二)被告上訴意旨以原審量刑過重，尚有家人需扶養照顧云云。
    惟按刑事審判旨在實現刑罰權之分配的正義，故法院對有罪
    被告之科刑，應符合罪刑相當之原則，使輕重得宜，罰當其
    罪，以契合社會之法律感情，此所以刑法第57條明定科刑時
    應審酌一切情狀，尤應注意該條所列10款事項以為科刑輕重
    之標準，俾使法院就個案之量刑，能斟酌至當。而量刑輕重
    係屬事實審法院得依職權自由裁量之事項，苟已斟酌刑法第
    57條各款所列情狀而未逾越法定刑度，不得遽指為違法（最
    高法院72年台上字第6696號判例參照）；又行為人服用酒類
    後雖已達不能安全駕駛動力交通工具之程度，然此係基於交
    通運輸與公共安全之考量，而動力交通工具之駕駛行為須手
    、腳、眼、耳多重感覺意識器官彼此高度配合，且須對於周
    遭道路車況持續保持極高之注意力，始得以順利安全完成駕
    駛，是以飲酒後，若致身體各部之相互協調或高度注意之持
    續上產生障礙，駕駛過程中極易產生危險而肇禍（最高法院
    102年度台上字第1658號判決意旨參照）。查原審判決關於
    被告所犯不能安全駕駛動力交通工具罪，業審酌刑法第57條
    各款所列情狀，並衡酌犯行之犯罪後態度之情形，而各於法
    定刑度之內，予以量定，客觀上均無明顯濫權或失之過重之
    情形，亦未違反比例原則，自難認有何違法或不當。況酒後
    駕車行為具有高度之危險性，而被告飲用酒類，又於日間駕
    駛自小客車行駛於人車頻繁之市區道路，無異開啟連同其自
    身之所有用路人車之高度風險，危險殊甚，而邇來社會上酒
    駕傷亡事件頻傳，立法者順應民情不斷提高酒駕刑度，所著
    重者是在於飲酒後駕車此一行為之痛惡，司法機關自當予以
    回應，對酒駕之人不宜寬待，否則無異縱容酒駕之危險行為
    一再發生。本案雖被告酒後駕車上路因員警攔檢或攔查後實
    施酒測而查獲，未造成任何人員傷亡，惟審酌被告前已有3
    次服用酒類不能安全駕駛動力交通工具之公共危險犯行，並
    經法院判處罪刑確定，有本院被告前案紀錄表在卷可憑（本
    院卷第19至21頁），然被告經前開判決處刑仍不知省惕，仍
    第3度、第4度犯本案不能安全駕駛之公共危險罪，且被告本
    案2次犯行時間相距僅約1月，即於109年3月28日犯事實欄一
    ㈠所示犯行後，旋於109年4月24日再犯事實欄一㈡所示犯行，
    顯然被告未能記取教訓，復萌漠視、怠忽自身及其他用路人
    安危之故態，重覆犯相同性質之犯罪，若仍一再予縱容，難
    免心生僥倖，造成日後難以彌補之憾，被告必須為自己所作
    所為付出一定代價，始能深切知悉酒駕之危害並心生警惕。
    矧諸量刑輕重，屬為裁判之法院得依職權裁量之事項，如其
    量刑已以行為人之責任為基礎，並斟酌刑法第57條各款所列
    情狀，分別在法定刑度內，酌量科刑；又審酌被告本案所犯
    2罪，屬同質性案件，原審權衡受刑人犯罪行為之不法與罪
    責程度，及矯正之必要性，據此定其應執行刑為有期徒刑1
    年，即無明顯失衡或有違比例、平等原則之情，俱屬法院裁
    量職權之適法行使，均無顯然失當或違反公平、比例及罪刑
    相當原則者，亦無偏執一端，致明顯失出失入情形，自不得
    指為違法。被告上訴指稱原審量刑過重云云，尚非可採。是
    本件被告之上訴難認有理由，應予駁回。
據上論斷，應依刑事訴訟法第368條，判決如主文。
本案經檢察官王鑫健提起公訴，檢察官鄭堤升到庭執行職務。
中　　華　　民　　國　　109 　年　　10　　月　　15　　日
                  刑事第三庭    審判長法　官  張惠立
                                      法　官  張江澤 
                                      法　官  劉兆菊
以上正本證明與原本無異。
不得上訴。
                                      書記官  陳佳微
中　　華　　民　　國　　109 　年　　10　　月　　15　　日
附錄：本案論罪科刑法條全文
中華民國刑法第185條之3
駕駛動力交通工具而有下列情形之一者，處2年以下有期徒刑，
得併科20萬元以下罰金：
一、吐氣所含酒精濃度達每公升零點二五毫克或血液中酒精濃度
     達百分之零點零五以上。
二、有前款以外之其他情事足認服用酒類或其他相類之物，致不
     能安全駕駛。
三、服用毒品、麻醉藥品或其他相類之物，致不能安全駕駛。
因而致人於死者，處3年以上10年以下有期徒刑；致重傷者，處1
年以上7年以下有期徒刑。
曾犯本條或陸海空軍刑法第54條之罪，經有罪判決確定或經緩起
訴處分確定，於五年內再犯第1項之罪因而致人於死者，處無期
徒刑或5年以上有期徒刑；致重傷者，處3年以上10年以下有期徒
刑。